最高法院刑事判決　　　　　　　　　 111年度台上字第2156號
上　訴　人　陳育鑫



上列上訴人因違反毒品危害防制條例案件，不服臺灣高等法院中
華民國111年 1月27日第二審判決（110年度上訴字第2808號，起
訴案號：臺灣新北地方檢察署109年度偵字第17977號），提起上
訴，本院判決如下：
    主  文
上訴駁回。
    理  由
一、按刑事訴訟法第 377條規定：上訴於第三審法院，非以判決
    違背法令為理由，不得為之。是提起第三審上訴，應以原判
    決違背法令為理由，係屬法定要件。如果上訴理由書狀並非
    依據卷內訴訟資料具體指摘原判決不適用何種法則或如何適
    用不當，或所指摘原判決違法情事顯與法律規定得為第三審
    上訴理由之違法情形不相適合時，均應認其上訴為違背法律
    上之程式，予以駁回。本件原判決綜合全案證據資料，本於
    事實審法院之推理作用，認定上訴人陳育鑫有如其事實欄所
    載，於民國109年2月9日在新北市○○區○○路000 號3樓，
    販賣第二級毒品甲基安非他命與楊正平之犯行，因而維持第
    一審依民國109年1月15日修正前毒品危害防制條例第4條第2
    項規定，論上訴人以販賣第二級毒品罪（累犯），依司法院
    釋字第775 號解釋意旨審酌相關犯情，認上訴人具有特殊惡
    性，且對於刑罰反應力薄弱，適用刑法第47條第1 項累犯規
    定加重最低本刑尚不至於過苛，除法定刑為無期徒刑部分外
    ，依上開規定加重其刑，處有期徒刑7年6月，並諭知未扣案
    行動電話1支（含SIM卡1張）及犯罪所得新臺幣（下同）1萬
    2, 000元均沒收，於全部或一部不能沒收或不宜執行沒收時
    ，追徵其價額之判決，而駁回上訴人在第二審之上訴，已詳
    敘其所憑證據及認定之理由，對於上訴人所辯為何不足以採
    信，亦在理由內詳加指駁及說明，俱有卷存證據資料可資覆
    按，從形式上觀察，原判決並無足以影響其判決結果之違法
    情形存在。
二、上訴人上訴意旨略以：伊與楊正平於109年2月9日凌晨2時許
    至4時許期間，以行動電話透過通訊軟體「Line」（下稱Lin
    e ）之對話中，楊正平開頭即有「剛才睡覺了」之話語，可
    徵在此之前，伊等之間尚有其他聯絡對話，而該等先前之聯
    絡對話，與伊拍攝並傳送數包甲基安非他命照片予楊正平之
    間相隔甚久，再從伊並未積極主動聯繫楊正平以觀，足以證
    明伊並無擬販毒與楊正平之意思，而楊正平回覆稱「我也要
    」一語，實係其表達欲施用毒品之意，並非欲向伊購買毒品
    。至伊傳送伊當時所在處所地址「四維路 155（按經警方查
    證應為同路段 000號）」之訊息與楊正平，僅係為報答楊正
    平早前在伊父喪期間所給予精神及物質上之協助，遂通知楊
    正平前來上址共同施用甲基安非他命，並非有關毒品買賣之
    聯絡。而楊正平前來共同施用毒品後，雖於離去時帶走些許
    甲基安非他命返家，但其數量甚少，絕非其向伊所購買之毒
    品；何況楊正平資力困窘，本無閒錢購毒，且違禁毒品物稀
    價昂，衡情常人亦不可能以賒帳之交易方式買賣毒品，由此
    可見楊正平陳稱：伊向上訴人購毒時先給付 2,000元價金，
    隔日再請伊姊楊翠英匯款 1萬元予上訴人云云，顯不可採。
    本案起因於楊正平持有甲基安非他命，於109年3月12日為警
    查獲，經警方利誘以致為不利於伊之販毒指證，然楊正平事
    後亦來電向伊致歉；而楊翠英於同年月10日匯款 1萬元予伊
    之緣由，實係伊向楊翠英借貸之款項，對照楊翠英於第一審
    作證時亦陳稱：伊常以現金交付或匯款轉帳之方式借錢給上
    訴人等語，亦可證明伊所辯非虛。乃原審未詳查相關證據以
    釐清案情，除無視楊正平指證伊販毒之情節有多處互歧之瑕
    疵外，復置楊翠英所為有利於伊之證述於不顧，遽認伊有本
    件販毒犯行，殊有違誤。伊願意接受測謊鑑定，並與楊正平
    對質，以證明清白，懇請法院查明真相云云。
三、惟證據之取捨及事實之認定，均為事實審法院之職權，且供
    述證據之內容雖有參差或出入，本許法院依相關證據法則斟
    酌比較後加以取捨，而僅採其中與基本事實相符之一部據以
    裁判，並排斥與事實不符之其他部分，倘其採證認事並未違
    背證據法則，復已敘明其取捨證據之心證理由者，自不得任
    意指為違法而執為上訴第三審之適法理由。原判決依憑上訴
    人供認：伊以行動電話透過Line傳送伊所拍攝桌上放置數包
    甲基安非他命之照片，以及伊所在處所之地址「四維路 155
    」暨現場屋外街道照片予楊正平，且楊正平嗣亦到達上址等
    情，核與證人楊正平指證：上訴人於109年2月9日凌晨2時許
    至 3時許傳送甲基安非他命照片及其所在處所地址之訊息予
    伊後，伊隨即至新北市○○區○○路000號3樓，當場與上訴
    人協議毒品數量暨價格，而向上訴人購買甲基安非他命約 8
    公克，當場先給付2,000元，餘款1萬元於翌（10）日請伊胞
    姊楊翠英轉帳匯款予上訴人等語相符，佐以卷附楊正平行動
    電話螢幕所顯示其與上訴人於109年2月9日凌晨 2時許至4時
    許期間之Line通訊內容翻拍照片，及楊翠英所申辦之中華郵
    政永和郵局0000000000****號帳戶於同年月10日匯出 1萬元
    ，同日轉入上訴人所申辦之臺灣中小企業銀行內湖分行0000
    000**** 號帳戶之交易紀錄等證據資料，足以擔保楊正平上
    揭所為不利於上訴人之指證具有憑信性；復說明楊正平前後
    陳述關於價金之給付方式及所購毒品之約略數量雖不盡一致
    ，然無礙其所指證基本事實真實性之認定等旨，因認上訴人
    確有本件被訴意圖營利販賣甲基安非他命之犯行，已詳敘其
    憑據及理由；對於上訴人在原審所為如其前揭上訴意旨所示
    之辯解，以及證人楊翠英在第一審作證時所為附和上訴人辯
    詞之空泛陳述，為何分係卸責及迴護之詞而均不足以採信，
    亦依據卷內資料詳予指駁說明（見原判決第3頁第10行至第1
    0 頁第18行），核其採證認事，尚無違經驗、論理及相關證
    據法則。上訴人上訴意旨無視原判決明確之論斷與說明，仍
    執其不為原審所採信之相同陳詞，並就其有無販賣甲基安非
    他命與楊正平之單純事實，再事爭辯，顯非適法之第三審上
    訴理由。其次，第三審為法律審，除屬特別規定之事項外，
    並無調查事實之義務與職權，故當事人不得於第二審判決後
    主張新事實或提出新證據資為第三審上訴之理由。上訴人上
    訴意旨請求本院將其送測謊鑑定，並令其與楊正平對質，以
    查明事實云云。然卷查上訴人及其在原審之辯護人於原審審
    理時均未為上開調查之請求，有原審審判筆錄可稽（見原審
    卷第 122頁），乃其於上訴本院後始聲請為相關之證據調查
    ，並據以指摘原判決失當，顯非依據卷內訴訟資料執為指摘
    之合法第三審上訴理由。綜上，本件上訴人上訴意旨並非依
    據卷內資料具體指摘原判決不適用何種法則或如何適用不當
    ，徒就原審採證認事職權之適法行使，以及原判決已詳細論
    斷說明之事項，任意指摘，顯與法律規定得為第三審上訴理
    由之違法情形不相適合，揆諸首揭規定及說明，其上訴為違
    背法律上之程式，應予駁回。
據上論結，應依刑事訴訟法第395條前段，判決如主文。
中    華    民    國   111    年    4     月    28    日
                  刑事第一庭審判長法  官  郭  毓  洲  
                                  法  官  林  英  志  
                                  法  官  林  靜  芬  
                                  法  官  周  盈  文  
                                  法  官  蔡  憲  德  
本件正本證明與原本無異
                                  書記官
中    華    民    國   111    年    4     月    29    日